臺灣苗栗地方法院刑事判決
109年度易字第691號
公  訴  人  臺灣苗栗地方檢察署檢察官
被      告  吳俊彥



上列被告因業務侵占等案件，經檢察官提起公訴 （109年度偵字
第2638 號），被告於準備程序中就被訴事實為有罪之陳述，經
本院告知其簡式審判程序之旨，並聽取當事人之意見後，改依簡
式審判程序審理，判決如下：
    主  文
吳俊彥犯詐欺得利罪，處有期徒刑參月，如易科罰金，以新臺幣
壹仟元折算壹日；又犯業務侵占罪，處有期徒刑陸月，如易科罰
金，以新臺幣壹仟元折算壹日；又犯業務侵占罪，處有期徒刑陸
月，如易科罰金，以新臺幣壹仟元折算壹日；又犯詐欺得利罪，
處有期徒刑肆月，如易科罰金，以新臺幣壹仟元折算壹日。應執
行有期徒刑壹年貳月，如易科罰金，以新臺幣壹仟元折算壹日。
緩刑參年。
    事  實
一、吳俊彥前在張瀛之所經營位於苗栗縣○○鎮○○路00號B2之統一
    便利超商統寶門市擔任店員，平日負責為客人結帳及代收款
    項等服務，因而持有該超商店內金庫之密碼及鑰匙，為從事
    業務之人。詎其竟利用職務之便，意圖為自己不法之所有，
    基於詐欺得利、行使業務上登載不實準私文書及業務侵占之
    犯意，分為下列犯行：
  ㈠於民國109年1月23日22時57分，先操作ibon機臺列印金額分
    別為新臺幣（下同）2萬元、1萬1,194元之繳費條碼單據各1
    紙後，再至櫃檯持條碼掃瞄器掃瞄其上之繳費條碼，明知其
    未支付3萬1,194元現金予統寶門市，仍完成該筆交易，而在
    其業務上所掌之電磁紀錄為不實之登載，以此方式行使業務
    上登載不實之準私文書，致統寶門市誤認已代為收取吳俊彥
    所支付之3萬1,194元，因而詐得未付款即獲得3萬1,194元之
    財產上不法利益，足生損害於統寶門市對於帳務管理之正確
    性。
  ㈡於109年1月23日某時，以其保管之鑰匙及密碼，開啟金庫並
    拿取現金1萬3,000元而予以侵占入己。
  ㈢於109年2月10日10時17分許，以其保管之鑰匙及密碼，開啟
    金庫並拿取現金1萬3,000元而予以侵占入己。
  ㈣於109年3月26日15時47分、56分許，先操作ibon機臺列印金
    額各為2萬元之繳費條碼單據2紙後，再至櫃檯持條碼器瞄機
    掃瞄其上之繳費條碼，明知其未支付4萬元現金予統寶門市
    ，仍完成該筆交易，而在其業務上所掌之電磁紀錄為不實之
    登載，以此方式行使業務上登載不實之準私文書，致統寶門
    市誤認已代為收取吳俊彥所支付之4萬元，因而詐得未付款
    即獲得4萬元之財產上不法利益，足生損害於統寶門市對於
    帳務管理之正確性。
二、案經張瀛之訴由內政部警政署保安警察大隊第二總隊第三大
    隊第一中隊報告臺灣苗栗地方檢察署檢察官偵查起訴。
    理  由
一、本案被告吳俊彥所犯係死刑、無期徒刑或最輕本刑為3 年以
    上有期徒刑以外之罪，亦非高等法院管轄之第一審案件，其
    於準備程序進行中，就被訴事實為有罪之陳述，經本院告知
    簡式審判程序進行審理，是依刑事訴訟法第273條之2規定，
    本案之證據調查，不受同法第159條第1項、第161條之2、第
    161條之3、第163條之1及第164條至第170條規定之限制，合
    先敘明。
二、上開犯罪事實，業據被告於本院警詢、偵查及審理中坦承不
    諱（見偵卷第17至27、81至83頁，本院卷第41、85、109、1
    45頁），核與證人張瀛之於警詢中之證述情節相符（見偵卷
    第31至37、89、90、115、116頁），並有自白書、記錄表、
    代收明細表各1 份，LINE對話紀錄2份，監視器擷取照片14
    張在卷可參（見偵卷第47至53、67至75、95至99、129至187
    頁）。綜上，足認被告之自白與事實相符，被告所犯上開犯
    行，堪以認定，均應依法論科。
三、論罪科刑：
  ㈠核被告犯罪事實欄一㈠、㈣所為，均係犯刑法第339 條第2 項
    業詐欺得利罪及同法第216條、第215條、第220條第2項之行
    使業務上登載不實準私文書罪；犯罪事實欄一㈡、㈢所為，均
    係犯刑法第336條第2項之業務侵占罪。又被告犯罪事實欄一
    ㈠、㈣2次犯行，均係以一行為同時觸犯詐欺得利罪及行使登
    載業務不實準私文書罪，為想像競合犯，均應依刑法第55條
    之規定，從一重論以詐欺得利罪。被告所犯上開4 罪，犯意
    各別，行為互殊，應分論併罰。
  ㈡爰審酌被告僅因其自身經濟不佳，不思以正途獲取財物，竟
    利用職務之便，而為犯罪事實欄所為犯行，侵害告訴人財產
    法益，所為實有不該，惟念其犯後坦承犯行，態度尚可，兼
    衡被告侵占之財物價值及所生危害，暨其於本院審理中自陳
    職業為超商店員，將離職改當板模工、月收入3萬4千元至3
    萬6千元、智識程度國中畢業等一切情狀，分別量處如主文
    所示之刑，諭知易科罰金之折算標準，並審酌其係於3個月
    內先後為本案4次犯行等情，依法定其應執行之刑及諭知易
    科罰金之折算標準。
  ㈢被告本案犯罪所得業經賠償告訴人，填補其所受損害，有本
    院電話紀錄表及告訴人提出之刑事陳報狀暨收款證明各1 份
    （見本院卷第121、135、137頁）在卷可參，是被告之犯罪
    所得即不予宣告沒收或追徵。
  ㈣末查，被告前未曾因故意犯罪受有期徒刑以上刑之宣告，有
    臺灣高等法院被告前案紀錄表1 份在卷可稽。本院考量被告
    因一時失慮犯下本案，犯後坦承犯行，且已賠償告訴人損失
    ，已如前述，信其經此偵審程序及刑之宣告教訓後，當知所
    警惕，而無再犯之虞，認對被告所宣告之刑，以暫不執行為
    適當，爰依刑法第74條第1項第1款之規定，予以宣告緩刑3
    年。
據上論斷，應依刑事訴訟法第273條之1、第299 條第1項前段，
刑法第216條、第215條、第220條第2項、第336條第2項、第339
條第2項、第55條、第41條第1項前段、第8項、第51條第5款、第
74條第1項第1款，刑法施行法第1 條之1 第1 項、判決如主文。
本案經檢察官楊岳都提起公訴，檢察官楊景琇、楊岳都到庭執行
職務。
中　　華　　民　　國　　110 　年　　9 　　月　　16　　日
                  刑事第四庭   法  官  郭世顏
以上正本證明與原本無異。　　　　　　　　　　　　　　　　如不服本判決應於收受判決後20日內向本院提出上訴書狀，並應敘述具體理由。其未敘述上訴理由者，應於上訴期間屆滿後20日內向本院補提理由書(均須按他造當事人之人數附繕本)「切勿逕送上級法院」。告訴人或被害人如對本判決不服者，應具備理由請求檢察官上訴，其上訴期間之計算係以檢察官收受判決正本之日期為準。　　　　　　　　　　　　　　　　　　　　　　　　　　　　　　　　　　　　     書記官　呂  彧　　　　
中　　華　　民　　國　　110 　年　　9 　　月　　16　　日

附錄本案論罪科刑法條全文： 
中華民國刑法第215條
從事業務之人，明知為不實之事項，而登載於其業務上作成之文
書，足以生損害於公眾或他人者，處3年以下有期徒刑、拘役或1
萬5千元以下罰金。

中華民國刑法第216條
行使第210條至第215條之文書者，依偽造、變造文書或登載不實
事項或使登載不實事項之規定處斷。

中華民國刑法第220條
在紙上或物品上之文字、符號、圖畫、照像，依習慣或特約，足
以為表示其用意之證明者，關於本章及本章以外各罪，以文書論
。
錄音、錄影或電磁紀錄，藉機器或電腦之處理所顯示之聲音、影
像或符號，足以為表示其用意之證明者，亦同。

中華民國刑法第336條
對於公務上或因公益所持有之物，犯前條第1項之罪者，處1年以
上7年以下有期徒刑，得併科15萬元以下罰金。
對於業務上所持有之物，犯前條第1項之罪者，處6月以上5年以
下有期徒刑，得併科9萬元以下罰金。
前二項之未遂犯罰之。

中華民國刑法第339條
意圖為自己或第三人不法之所有，以詐術使人將本人或第三人之
物交付者，處5年以下有期徒刑、拘役或科或併科50萬元以下罰
金。
以前項方法得財產上不法之利益或使第三人得之者，亦同。
前二項之未遂犯罰之。